臺灣臺北地方法院民事裁定　　　　 99年度執消債更更字第4號
聲　請　人
即債務人　　任武卿
代　理　人　劉宏邈律師
複　代理人　林謙
相　對　人
即債權人　　台北富邦商業銀行股份有限公司
法定代理人　韓蔚廷
相　對　人
即債權人　　國泰世華商業銀行股份有限公司
法定代理人　汪國華
代　理　人　謝明璁
相　對　人
即債權人　　澳商澳盛銀行集團股份有限公司台北分公司
法定代理人　經天瑞
代　理　人　李軼倫
相　對　人
即債權人　　渣打國際商業銀行股份有限公司
法定代理人　曾璟璇
相　對　人
即債權人　　臺灣新光商業銀行股份有限公司
法定代理人　李增昌
代　理　人　蕭雅茹
相　對　人
即債權人　　遠東國際商業銀行股份有限公司
法定代理人　洪信德
相　對　人
即債權人　　永豐商業銀行股份有限公司
法定代理人　邱正雄
代　理　人　黃春旺
相　對　人
即債權人　　玉山商業銀行股份有限公司
法定代理人　曾國烈
代　理　人　林玉惠
相　對　人
即債權人　　萬泰商業銀行股份有限公司
法定代理人　盧正昕
代　理　人　林冠宏
相　對　人
即債權人　　台新國際商業銀行股份有限公司
法定代理人　蔡榮棟
相　對　人
即債權人　　豐(台灣)商業銀行股份有限公司
法定代理人　李鐘培
相　對　人
即債權人　　花旗(台灣)商業銀行股份有限公司
法定代理人　管國霖
上列當事人間聲請消費者債務清理事件，本院裁定如下：
    主  文
債務人所提如附件一所示之更生方案應予認可。
債務人在未依更生條件全部履行完畢前，應受如附件二所示之生
活程度限制。
    理  由
一、本件原債權人香港商香港上海豐銀行股份有限公司在台分
    行部分營業、資產及負債分割予債權人豐(台灣)商業銀行
    股份有限公司；原債權人荷商荷蘭銀行股份有限公司台北分
    公司在台資產、負債及營業，由澳商澳盛銀行集團股份有限
    公司台北分公司承受，各有行政院金融監督管理委員會函在
    卷足憑，其等聲明承當本件程序，核應准許，合先敘明。
二、按債務人有薪資、執行業務所得或其他固定收入，法院認更
    生方案之條件公允者，得不經債權人會議可決，逕依債務人
    之聲請或依職權以裁定認可更生方案；法院為認可之裁定時
    ，因更生方案履行之必要，對於債務人在未依更生條件全部
    履行完畢前之生活程度，得為相當之限制，消費者債務清理
    條例第64條第1項、第62條第2項分別定有明文。
三、查債務人經本院 98年度消債更字第318號裁定開始更生程序
    ，其所提如附件一所示之更生方案，條件為自更生方案認可
    裁定確定後之次月30日為第1期，以每 1個月為1期，每期清
    償新臺幣(下同) 14,117元，共清償96期，合計8年，總清償
    數額1,355,232元，清償成數45.8%，並於每期當月30日 (每
    逢2月即以28日為清償日)依債權比例，按期分別給付予各債
    權人。該更生方案經轉知各債權人，除債權人台新國際商業
    銀行股份有限公司、萬泰商業銀行股份有限公司以書面確答
    同意外，其餘債權人均遵期以書面確答不同意，不符消費者
    債務清理條例第60條第2項規定之可決條件。
四、次查債務人自營外籍勞工仲介服務，確有每月平均32,400元
    之固定收入，有現有客戶名單收入明細表、行政院勞工委員
    會函等件在卷可稽，其名下固有門牌號碼台北市○○路 000
    巷00弄00號8樓之房地持分，惟其權利範圍僅1/8，且為其他
    共有人占用中，有購買意願者少，經鑑定價值為85萬元，有
    不動產估價報告書所附訪談紀錄及鑑定表在卷可稽，該房地
    係債務人與其他繼承人共同繼承自其父，共有人計有 8人，
    債務人持分僅 1/8，該房地現為債務人之母及妹占用中，其
    上尚有設定抵押擔保債務本金餘額計 435,248元，其實際價
    值應為795,594元 (計算式：850000－435248/8＝795594)，
    有土地建物查詢資料、100年1月26日調查筆錄及100年7月12
    日台北富邦商業銀行陳報狀各在卷足憑。其每月支出提列18
    ,283元，包含房屋租金8,500元、個人消費性支出8,450元、
    健保費及國民年金之非消費性支出 1,333元，因債務人自營
    外籍勞工仲介服務，於外籍勞工初入境、輔導教育或變更雇
    主期間，有安置外籍勞工之需，故有承租現行住所必要，故
    租金8,500元其中5,000元應屬營業成本為可採，是債務人每
    月消費性支出為11,950元 (8450＋3500＝11950)，已低於台
    北市100年度每人每月最低生活費用 14,794元，顯無浪費情
    事，其以每月收入扣除支出之全部餘額14,117元 (計算式：
    32400－營業成本5000－消費性支出11950－非消費性支出13
    33＝14117 )作為每期清償金額，共清償96期，合計8年，總
    清償數額達1,355,232元，清償成數 45.8 %，足認債務人已
    盡最大清償誠意。至債權人不同意更生方案之理由略以：清
    償成數過低、收入減少是否確實、名下房地持分應予變賣清
    償云云，惟查更生方案之清償成數並非認可更生方案之唯一
    標準，倘債務人所列收入確實，支出又屬必要，並以收入扣
    除支出之餘額用供清償，其方案即認適當，且消費者債務清
    理條例之訂定，係為使不幸陷於經濟上困境之消費者，有重
    建復甦之機會，同條例第53條第2項第3款復規定更生方案最
    終清償期僅得延長為 8年，本件債務人已將每月收入扣除支
    出之全部餘額清償債務，並提出最長清償期限 8年之更生方
    案，足見已盡最大清償誠意；又債務人自營外籍勞工仲介服
    務，每月向雇請外籍勞工之客戶收取服務費各1,200元、1,5
    00元不等，其平均收入依所服務之客戶人數變動而隨之變動
    亦無不合；再本件債務人係聲請更生程序，並非聲請清算程
    序，不適用關於清算財團之規定，更生方案擬定之償債基礎
    ，係以債務人將來可得預期之經常性收入，於更生期間盡其
    清償能力，以收入所得中之相當數額清償債務，使各該債權
    人於可能範圍內受最大之清償，並非在清算債務人之總體財
    產，故於更生程序中，於無擔保及無優先權債權受償總額，
    非顯低於法院裁定開始更生程序時依清算程序所得受償之總
    額條件下，應僅就債務人所提出之更生方案還款條件公允與
    否為判斷，不應逕命債務人處分其財產先行清償部分債務；
    況本件債務人所有房地持分僅 1/8，衡諸常情委無變賣實益
    ，又該持分係與其他繼承人共同繼承自其父，故由共同繼承
    人之母及妹居住亦無不當，且債務人自陳其20餘歲即離家，
    與家人殊少連繫，且未負擔任何扶養費，實無反令其母等支
    付租金可能；再徵諸本件更生方案清償總額為 1,355,232元
    ，遠逾上開鑑定價額 795,594元，如本件遽予進行清算程序
    ，微論上開房地持分依常情實無變價可能，縱順利變賣之，
    所得價金即債權人受償總額亦未可能高於本件更生方案清償
    總額，是認上開更生方案核屬公允、適當、可行，且無同條
    例第64條第 2項所定不應認可之消極事由存在，爰依同條例
    第64條第 1項規定，不經債權人會議可決，以裁定認可該更
    生方案。另依同條例第62條第 2項規定，就債務人在未依更
    生條件全部履行完畢前之生活程度，予以相當之限制，爰裁
    定如主文。
五、如不服本裁定，應於裁定送達後10日內，以書狀向本院司法
    事務官提出異議。
中    華    民    國    100    年    7    月    27    日
              民事執行處 司法事務官  林夢雯
附件一：更生方案。
附件二：更生債務人之生活限制。